臺灣新竹地方法院刑事裁定
110年度金訴字第264號
公  訴  人  臺灣新竹地方檢察署檢察官
被      告  許家菘


上列被告因違反洗錢防制法等案件，經檢察官提起公訴（110年
度偵字第4049號），本院裁定如下：
    主  文
檢察官應於本裁定送達後貳拾日內補正被告許家菘犯罪之證據，
並指出證明犯罪之方法。
    理  由
一、公訴意旨略以：被告許家菘明知金融機構帳戶資料係供個人
    使用之重要理財及交易工具，關係個人財產及信用之表徵，
    並知悉提供金融帳戶予他人使用，常與詐欺等財產犯罪密切
    相關，可作為犯罪集團遂行詐欺犯罪之人頭戶，藉此躲避警
    方追查，並掩飾犯罪所得之來源及性質，竟與另案被告吳鴻
    （另經檢察官起訴）及其他真實姓名年籍不詳之詐欺集團成
    員，基於詐欺取財及洗錢之犯意聯絡，於民國109年3月間，
    使用微信帳號「saso085788」及暱稱「凸」之帳號（下稱上
    開微信帳號）與另案被告吳鴻約定借用金融帳戶以從事網路
    博奕提款使用。繼於109年3月13日，另案被告吳鴻在新竹市
    ○區○○路○段0巷00弄0○00號另案被告鄭艷娣（另經檢察官起
    訴）居所，向另案被告鄭艷娣借用臺灣銀行帳號0000000000
    00號帳戶（下稱本案人頭帳戶）之金融卡及金融卡密碼等資
    料後，遂將本案人頭帳戶資料告知被告，並約定若有款項匯
    至本案人頭帳戶，即由另案被告吳鴻代為提款。被告旋與其
    所屬之詐欺集團其他成員，基於意圖為渠等不法所有之犯意
    聯絡，於109年1月21日，以通訊軟體LINE暱稱「瑜」、「齊
    哥」等名義，傳送訊息向告訴人許若屏佯稱：可代操外幣交
    易云云，致告訴人許若屏陷於錯誤，於109年3月17日下午4
    時10分許，匯款新臺幣（下同）31000元至本案人頭帳戶中
    ，再由另案被告吳鴻將款項領出後並交給被告收執，以此製
    造金流斷點，而隱匿上開詐欺特定犯罪之不法所得去向。因
    認被告涉犯刑法第339條之4第1項第2款之三人以上共同詐欺
    取財、洗錢防制法第14條第1項之洗錢等罪嫌。
二、按檢察官就被告犯罪事實，應負舉證責任，並指出證明之方
    法。法院於第一次審判期日前，認為檢察官指出之證明方法
    ，顯不足認定被告有成立犯罪之可能時，應以裁定定期通知
    檢察官補正，逾期未補正者，得以裁定駁回起訴，刑事訴訟
    法第161條第1項、第2項定有明文。
三、依下列理由，本院認為檢察官指出之證明方法顯不足認定被
    告有成立犯罪之可能：
　㈠本案檢察官所提出之上開證據，包括被告於偵查中不利己之
    供述，證人即另案被告吳鴻、鄭艷娣於另案偵查中之證述
    ，證人即告訴人許若屏於警詢中之證述，本案人頭帳戶之
    開戶資料及歷史明細批次查詢結果等。而查：
　⒈就上開及部分，乃至證人許若屏於偵查中所提出之相關報
    案暨警方通報紀錄等證據而言（偵卷第7-8、16-24、31-32
    頁），僅足以證明證人許若屏曾於109年1月份起受詐欺，並
    於109年3月17日將31000元匯入本案人頭帳戶之事實，尚無
    從證明本案人頭帳戶與被告具有任何關連，而不足以作為被
    告有成立犯罪可能之依據。
　⒉就中證人鄭艷娣於另案警詢及偵查中之證述部分，其僅證稱
    ：本案人頭帳戶係於109年3月間借給友人吳鴻使用，吳鴻表
    示借用帳戶的原因是他要做線上博奕使用等語（偵卷第4、6
    1-62頁，經核與本院依職權調閱所得之他案筆錄內容均相符
    ，見本院卷第67、70、74、79、88頁），全無一語提及本案
    人頭帳戶與被告有何關連，是證人鄭艷娣上開所述，亦顯然
    無從證明本案人頭帳戶與被告具有任何關連，而不足以作為
    被告有成立犯罪可能之依據。
　⒊就所謂被告於偵查中不利己之供述，檢察官所提出被告於偵
    查中之「供述」，僅有110年1月20日檢察事務官詢問中，於
    詢問另案被告吳鴻「收走現金跟帳戶的人是不是在場的許家
    菘？」，經另案被告吳鴻答稱「是」之後，繼而詢問被告「
    吳鴻有無收走吳鴻帳戶？」，而經被告答稱「完全沒有」乙
    節（偵卷第64頁）。然而，本案人頭帳戶並非吳鴻所申辦，
    而係證人鄭艷娣所申辦，故檢察事務官此部分詢問被告「有
    無收走吳鴻帳戶」之問題，顯然與本案並無任何關連；且此
    部分詢問被告「『吳鴻』有無收走吳鴻帳戶」，無論其回答為
    何，亦顯然均與本案之待證事實「『被告』是否曾經吳鴻交付
    本案人頭帳戶作為詐欺使用」一事難以想像如何相關。是以
    ，起訴書所提出之被告供述究竟如何「不利於被告」，亦顯
    然未經檢察官提出具體之說明，而不足以作為被告有成立犯
    罪可能之依據。
　⒋至此，本案檢察官所提出可能指向被告犯罪之證據，無非僅
    有中證人吳鴻於另案警詢及偵查中之證述可能具有意義，
    以下另為說明。
　㈡證人吳鴻於另案警詢及偵查中雖堅稱：當時是被告跟我說他
    在做線上博奕需要銀行帳戶，請我去借帳戶，我才總共提供
    給被告3個帳戶，一個是我自己的、一個是我朋友林志峰的
    、另一個就是本案人頭帳戶，被告是用『凸（sasa085788）』
    、『ktm（KTZ0000000000）』這兩個微信帳號跟我聯絡的，訊
    息紀錄可以證明錢都是被告拿走的」等語（偵卷第6、63-64
    頁），並於110年1月22日提出其所稱與名為「凸」、「ktm
    」之人之訊息紀錄及錄音紀錄為證（偵卷第65-76頁）。然
    而：
　⒈依上開證人鄭艷娣所述，其出借本案人頭帳戶之原因係證人
    吳鴻表示其「本人」欲作為線上博奕使用，而非代他人借用
    帳戶，則證人吳鴻所述，本與證人鄭艷娣所述不盡相符而難
    遽信。
　⒉又證人吳鴻雖提出與「凸」、「ktm」之相關訊息紀錄及錄音
    紀錄，但檢察官並未提出任何證據足以證明被告即為使用「
    凸」、「ktm」等代號之人，且經本院依職權調閱證人吳鴻
    為被告之本院110年度金訴字第100號案卷後，發覺於該案卷
    附資料中，雖亦有警方於109年5月17日為證人吳鴻製作警詢
    筆錄時所翻攝其與「凸」於109年3月20日之微信對話紀錄（
    本院卷第95-97、121-124頁），但若將此份翻攝之對話紀錄
    與證人吳鴻於110年1月22日所提出之對話紀錄相較，亦可發
    現證人吳鴻實有將對話中諸如「馬上測試」（指測試人頭帳
    戶可否使用）、「車號找志」（指人頭帳戶帳號應向「志」
    之人索取）、「正常」（指人頭帳戶測試結果正常可使用）
    、「車給我」（指將人頭帳戶資料交給「凸」）等顯然與一
    般詐欺集團成員用語相關之不利於己內容逕自刪除之情形，
    則證人吳鴻身為同因詐欺案件之涉訟被告，又有掩飾不利於
    己事證之事實，則其所述內容，甚或所提出證據之可信性，
    顯然更是可疑。
　⒊況且，證人吳鴻所提出與「凸」、「ktm」之相關訊息紀錄均
    係發生在109年3月20日之後（偵卷第66-76頁），而證人許
    若屏遭詐欺並將款項匯入本案人頭帳戶之時間則是在109年3
    月17日之前，故上開證人吳鴻所稱與名為「凸」、「ktm」
    之人之訊息紀錄，根本上更是難以認定與本案證人許若屏遭
    詐欺之事實有關，而顯然不足以作為被告有成立犯罪可能之
    依據。
　㈢至於被告固曾於109年3月間，因涉犯三人以上共同詐欺罪先
    後經法院判處有期徒刑確定（本院卷第54之1-54之16頁），
    或經檢察官提起公訴目前仍審理中（本院卷第39-53頁），
    然依相關書類之記載，被告於各該案件中均未供稱其曾向證
    人吳鴻取得任何人頭帳戶之情節，其遭判決有罪確定之人頭
    帳戶則係其個人名義所申辦之帳戶，至於遭指向證人吳鴻取
    得相關人頭帳戶一事之依據，則與本案相同均僅有證人吳鴻
    單方證詞可為佐證。但依上開說明，證人吳鴻之相關證詞及
    所提出之證據，顯然具有重大瑕疵而不足以作為被告有成立
    犯罪可能之依據，故被告相關涉訟紀錄，經核於本案中亦無
    任何證據價值，併此敘明。
四、綜上，本案檢察官所提出之證據，均顯然不足以作為被告有
    成立刑法第339條之4第1項第2款之三人以上共同詐欺取財、
    洗錢防制法第14條第1項之洗錢等犯嫌之依據，亦無其他積
    極之證據足以佐證，足徵檢察官指出之證明方法顯不足認定
    被告有成立犯罪之可能，而有命為補正之必要，爰於第一次
    審判期日前，依刑事訴訟法第161條第2項規定，裁定如主文
    。
中　　華　　民　　國　　110 　年　　11　　月　　17　　日
                  刑事第九庭  審判長法　官  黃沛文
                                    法  官  卓怡君
                                    法  官  李建慶
以上正本證明與原本無異。
不得抗告。
中　　華　　民　　國　　110 　年　　11　　月　　17　　日
                                    書記官  林欣緣